臺灣臺中地方法院刑事判決　　　　　　 96年度重訴字第422號
公　訴　人　臺灣臺中地方法院檢察署檢察官
被　　　告　乙○○
選任辯護人　林文成　律師
上列被告因強盜而擄人勒贖案件，經檢察官提起公訴（95年度偵
緝字第2294號），本院判決如下：
    主    文
乙○○共同強盜而擄人勒贖，累犯，處有期徒刑拾年陸月。
    犯罪事實
一、乙○○（原名蕭丁霸，綽號「黑霸」或「黑豹」）前因妨害
    自由、重利及懲治盜匪條例案件，經法院分別判處有期徒刑
    5 月、1年2月及9年確定，嗣經法院裁定定其應執行有期徒
    刑10年5月確定後，入監服刑至民國90年5月3日始因縮短刑
    期假釋付保護管束出監，迄94年4月22日因假釋付保護管束
    期滿，假釋未經撤銷而執行完畢。緣郭豐源因積欠地下錢莊
    債務，無力償還，乃與乙○○、綽號「阿砲」之范嘉驊（另
    由檢察官偵查並發佈通緝中）及不詳姓名年籍綽號「阿弟」
    、「胖子」之成年男子於94年11月初，協議挾持郭豐源之鄰
    居甲○○勒贖，並強盜甲○○之現金及金融卡以提取帳戶內
    之存款。於同年11月24日晚間，乙○○、范嘉驊2人先至郭
    豐源位於臺中縣大雅鄉○○村○○○路21巷42號住處，商討
    翌日作案細節，3人並外出勘察地形，迄同晚23時許始離開
    。
    謀議既定，乙○○、范嘉驊與郭豐源及綽號「阿弟」、「胖
    子」之成年男子等5人基於意圖為自己不法所有之擄人勒贖
    及強盜犯意聯絡，先由郭豐源於94年11月25日上午打電話給
    甲○○，要甲○○到郭豐源家中拿取支票，以償還積欠甲○
    ○之債務，甲○○到達後表示支票上印章不清不願收受，並
    表示要去砍竹子，郭豐源則建議甲○○以車子載運竹子，並
    囑甲○○搭乘其所駕駛之車牌號碼2065-LC號自用小客車前
    往。郭豐源、甲○○2人遂一同前往砍竹子，復再前往甲○
    ○之菜園，而乙○○、范嘉驊及綽號「阿弟」、「胖子」之
    成年男子等4人則一同搭乘乙○○所駕駛之灰色自用小客車
    ，在半路跟車至菜園外道路旁等候。同日上午9時5分許，甲
    ○○要離開菜園，邀同郭豐源前往支票發票人住處補蓋印章
    ，2 人車行至臺中縣大雅鄉○○路花眉巷8之1號之丁字型巷
    口前時，乙○○、范嘉驊及綽號「阿弟」、「胖子」之成年
    男子等4人立即駕車驅前將郭豐源所駕駛之上開自用小客車
    攔下，並由綽號「阿弟」、「胖子」之成年男子將甲○○由
    右前座拉下車，帶至該小客車之後座，再分別坐於甲○○左
    、右兩旁，於車內用手銬銬住甲○○雙手，且以口罩矇住甲
    ○○雙眼，同時以膠帶纏繞，另由乙○○佯將郭豐源趕至右
    前座後，由乙○○負責駕駛，范嘉驊則另駕駛乙○○原駕駛
    之灰色自用小客車在前引導離開現場。車行約2小時後到達
    臺中縣太平市山區某處鐵皮屋，乙○○等人將甲○○拉下車
    ，由綽號「阿弟」、「胖子」之成年男子拿取已遭銬住雙手
    無力抗拒之甲○○身上現金新臺幣（下同）6千1百元、手錶
    及現金卡5張，並逼令甲○○交付2百萬元，且揚言如不交付
    款項，要將甲○○活埋等語；乙○○與范嘉驊、綽號「阿弟
    」、「胖子」等4人又基於傷害之概括犯意聯絡，由范嘉驊
    、綽號「阿弟」、「胖子」之成年男子等3人輪流持2條綑綁
    在一起之延長線毆打甲○○臀部，並以木板毆打甲○○小腿
    及腳底，逼令甲○○說出提款卡密碼，甲○○不堪凌虐說出
    密碼後，郭豐源與乙○○等4人再基於意圖為自己不法所有
    之概括犯意聯絡，先由郭豐源與范嘉驊一同前往南投縣國姓
    鄉○○村○○路301號便利商店外，並推由郭豐源1人下車至
    該便利商店之提款機，持甲○○所有如附表編號四所示之現
    金卡，接續按取密碼提領現款，而以不正方法由自動付款設
    備取得他人之物，再返回上開鐵皮屋。乙○○與范嘉驊、綽
    號「阿弟」、「胖子」等4人又承前傷害之概括犯意，再由
    范嘉驊、綽號「阿弟」、「胖子」之成年男子以上開相同方
    法毆打甲○○臀部、小腿及腳底，要求甲○○再說出其他金
    融卡（含現金卡、信用卡等得預借現金之卡片）藏置之處所
    及密碼，使甲○○受有兩側臀部瘀傷、右小腿瘀傷、兩側足
    底瘀傷之傷害，甲○○不堪疼痛，乃說出其餘金融卡、密碼
    放置於家中之位置，乙○○隨即再駕駛上開灰色之自用小客
    車載同范嘉驊、郭豐源持甲○○之家中鑰匙，於同日下午3
    、4 時許，前往臺中縣大雅鄉○○村○○路○段370號甲○○
    住處，由郭豐源1人進入甲○○住處，拿取甲○○之其他金
    融卡及密碼簿後，再返回車上，並承前以不正方法由自動付
    款設備取得他人財物之概括犯意，由乙○○載往如附表所示
    其餘各處提款機，連續以甲○○之金融卡輸入密碼提領款項
    （於同一日之同一時段、同一提款機，各接續盜領數次），
    先後盜領次數及金額各如附表所示（盜領金額合計達66萬3
    千元，起訴書誤載為84萬元，嗣經公訴蒞庭檢察官更正如附
    表所示之金額）。迨至翌（26）日凌晨5時22分許，郭豐源
    與乙○○等人領取最後1筆款項後，始將甲○○載至南投縣
    境中投公路附近釋放，由仍佯為被害人之郭豐源為甲○○鬆
    綁後，駕駛車牌號碼2065-LC號自用小客車載同甲○○回家
    ，總計甲○○被擄時間長達20小時以上。
二、案經甲○○訴由臺中縣警察局豐原分局報請臺灣臺中地方法
    院檢察署檢察官偵查起訴。
    理    由
一、按被告以外之人（包括證人、鑑定人、告訴人、被害人及共
    同被告等）於審判外之陳述，雖不符刑事訴訟法第159 條之
    1至之4等4條之規定，而經當事人於審判程序同意作為證據
    ，法院審酌該言詞陳述或書面陳述作成時之情況，認為適當
    者，亦得為證據。當事人、代理人或辯護人於法院調查證據
    時，知有刑事訴訟法第159條第1項不得為證據之情形，而未
    於言詞辯論終結前聲明異議者，視為有前項之同意，刑事訴
    訟法第159條之5定有明文。本件告訴人甲○○之警詢陳述，
    共同被告郭豐源之警詢、偵查中陳述，其性質屬傳聞證據，
    且渠2人均未再於法院審理中為證述，惟當事人已知上述筆
    錄乃傳聞證據，且均未於言詞辯論終結前對各該筆錄內容異
    議，依上開規定，告訴人甲○○之警詢筆錄及共犯郭豐源之
    警詢筆錄、偵查筆錄，已擬制同意具有證據能力，本院審酌
    上開筆錄作成情況，係在司法警察、檢察官面前作成，分別
    製有筆錄可以為證，具有一定之公信力，且較無人情施壓或
    干擾，亦無不當取供之情形，認為以之作為本案之證據亦屬
    適當，是其等上開陳述，自均具有證據能力，合先敘明。
二、上揭犯罪事實，業據被告乙○○於偵查中坦承不諱，且於本
    院審理時為認罪之陳述，核與另案被告即共犯郭豐源於警詢
    、偵查中及本院95年度訴字第162號案件審理時所陳述之情
    節大致相符（不符部分詳後述），復核與被害人甲○○於警
    詢及本院95年度訴字第162號案件審理時所指述之被害情節
    相符，並有告訴人甲○○提出之清泉綜合醫院及澄清綜合醫
    院出具之診斷證明書及受傷相片在卷可佐（見警卷第18、22
    頁、本院95年度訴字第162號刑事卷宗第36、37頁），此外
    ，復有告訴人甲○○遭強行取走之部分現金卡9張之影本（
    見警卷第28、29頁
    ）、國泰世華商業銀行業務控管部95年3月3日95國世業控字
    第1123號函，及檢附甲○○於該行所有現金卡、信用卡於94
    年11月25、26日遭提領資料（見95年度訴字第162號卷第125
    、126頁），並臺中縣警察局豐原分局檢送本院，如附表（
    除編號五所示部分外）所示各銀行函覆甲○○上開時間遭盜
    領款項之資料（由本院以95年5月2日以中院慶刑和95訴162
    字第41632號函檢送臺灣高等法院臺中分院），及台新國際
    商業銀行股份有限公司答覆臺灣高等法院臺中分院查詢甲○
    ○帳戶於上開時間，遭提領款項之資料在卷可佐，本件事證
    明確，被告上開強盜而擄人勒贖之犯行，堪予認定。至被告
    乙○○雖就其有無於94年11月24日晚間，至郭豐源住處商討
    作案細節及外出勘察地形，及有無載同郭豐源至甲○○家中
    拿取金融卡及密碼簿後，再前往各處提款機領款等情，於本
    院審理時均否認在卷，惟查，依共犯郭豐源於警詢中明確陳
    述：伊是於94年5、6月間在臺中市○○路的大總督酒店喝酒
    認識「黑豹」的，「阿砲」是「黑豹」帶來伊家才認識的，
    於94年11月24日晚上10時許，「黑豹」及「阿砲」來伊家提
    議要押甲○○的事等語以觀，共犯郭豐源既係先認識被告乙
    ○○，復知悉被告乙○○及范嘉驊之綽號，則其對於何人有
    至其住處商討作案細節，應無錯認之虞；另被告乙○○於偵
    查中已自承：密碼及提款卡是伊載郭豐源去甲○○家拿的，
    再回去由范嘉驊去領的等語，則其事後翻異前詞，顯欲就所
    涉案程度為避重就輕，洵無足採。再按共同正犯間，非僅就
    其自己實施之行為負其責任，並在犯意聯絡之範圍內，對於
    他共同正犯所實施之行為，亦應共同負責（最高法院32年度
    上字第1905號判例要旨參照）；本件被告乙○○雖未參與實
    施毆打告訴人甲○○之行為，惟被告乙○○對共犯范嘉驊及
    綽號「阿弟」、「胖子」之成年男子等人毆打告訴人甲○○
    之傷害犯行，本在渠等犯意聯絡之範圍內，且其在場聞見未
    加阻止，被告乙○○就此部分傷害犯行自亦應共同負責，附
    此敘明。
三、按「我國實務上之見解，認強盜罪及擄人勒贖罪，固均以取
    得財產上不法利益為目的，惟強盜罪，係以使用強暴、脅迫
    等手段，使人交付財物為構成要件，擄人勒贖罪，則以意圖
    勒贖而擄人為構成要件，後者犯罪態樣，係將被害人置於行
    為人實力支配下，予以脅迫，以便向被害人或其關係人勒索
    財物，因此擄人勒贖罪本質上為妨害自由與強盜結合。在形
    式上則為妨害自由與恐嚇罪結合。亦即強盜與擄人勒贖同以
    意圖為自己或第三人不法所有為主觀違法要件，僅其實施手
    段不同。如有不法得財意思而施行強暴、脅迫，擄掠被害人
    脫離其原在處所，使喪失行動自由，而移置於自己實力支配
    下，藉以向被害人或其關係人勒索財物，即構成擄人勒贖罪
    ，本質上為妨害自由與強盜結合，犯罪情節較單純強盜為重
    。換言之，即認區分強盜與擄人勒贖罪，係以是否將被害人
    擄走脫離其原有處所，使喪失行動自由，而移置於自己實力
    支配下，為其區別標準。即單純施以強暴、脅迫等手段，使
    人交付財物，構成強盜罪；如先將被害人擄走置於行為人實
    力支配下，再予以脅迫，以便向被害人或其關係人勒索財物
    行為，一經實現，犯罪即屬既遂，不以須向被害人以外之人
    勒索財物為必要」（最高法院92年度台上字第2913號判決可
    資參照）。再按「刑法第三百三十二條第二項第三款犯強盜
    而擄人勒贖罪為結合犯，係著眼於強盜與擄人勒贖間，接連
    發生之可能性高，危害亦鉅，乃依法律規定，結合強盜、擄
    人勒贖二個獨立之犯罪行為，而成為一個犯罪，並加重其刑
    ；其成罪並不以二者均出於預定之計畫為必要，僅須發生在
    時間上有銜接性，地點上具關連性即可，初不問係先強盜後
    擄人勒贖或先擄人勒贖後強盜，均足構成本罪。又懲治盜匪
    條例廢止後，犯強盜及擄人勒贖罪，如符合結合犯之要件，
    即應回歸適用刑法第三百三十二第二項第三款予以處罰，無
    仍適用吸收理論認強盜罪應吸收於擄人勒贖犯罪中，而僅論
    以擄人勒贖罪之餘地，此為本院（即最高法院）最新之見解
    ，最高法院八十一年度第三次刑事庭會議決議 (二)，業經
    最高法院九十二年二月二十五日九十二年度第三次刑事庭會
    議決議不再供參考。本件原判決係以上訴人對許０容並無債
    權，竟與吳０賢共謀意圖為自己不法之所有，其個人並有擄
    人勒贖之犯意，邀集林０忠、陳０夫、陳０志三人強押許０
    容，逼令交付財物，並以許０容之提款卡提領財物，及向許
    ０容之親友勒贖，核其犯強盜罪並有擄人勒贖之行為，係犯
    刑法第三百三十二條第二項第三款之強盜而擄人勒贖罪，另
    並牽連犯刑法第三百三十九條之二第一項之以不正方法由自
    動付款設備取得他人之物罪」（最高法院93年度台上字第94
    7號判決內容可資參照）。又被告犯罪後，刑法關於連續犯
    、牽連犯之規定，業於94年2月2日經總統公布修正刪除，並
    自95年7月1日施行，比較修正前後之規定，以修正前關於連
    續犯、牽連犯之規定（論以一罪），最有利於被告，應適用
    該修正前之規定對被告論科，均應先敘明。
四、本件被告乙○○與郭豐源、范嘉驊等共5人基於犯意聯絡，
    強押告訴人俾便強盜其財物，且要脅予以活埋，逼令告訴人
    籌付2百萬元，另由乙○○等4人毆打告訴人，以逼令告訴人
    供出金融卡及密碼之位置，再持告訴人之提款卡提領財物，
    核其所為，係犯刑法第332條第2項第3款之強盜而擄人勒贖
    罪、同法第277條第1項之普通傷害罪及同法第339條之2第1
    項之以不正方法由自動付款設備取得他人之物罪。被告乙○
    ○與郭豐源、范嘉驊及綽號「阿弟」、「胖子」之成年男子
    等5人間，就上揭強盜而擄人勒贖罪及以不正方法由自動付
    款設備取得他人之物罪之犯行；被告乙○○與范嘉驊及綽號
    「阿弟」、「胖子」之成年男子等4人間，就上開普通傷害
    罪，均互有犯意聯絡及行為分擔，均為共同正犯。又被告乙
    ○○2次傷害犯行及多次分別就不同提款機，以不正方法由
    自動付款設備取得他人之財物犯行，各時間緊接，所犯構成
    要件相同，顯係基於概括犯意反覆為之，為連續犯，應依修
    正前刑法第56條之規定各論以一罪。至其於附表所示各提款
    機之同一日所為多次提領動作，乃同一以不正方法由自動付
    款設備取得他人財物罪之接續行為，應只論以單一犯罪。被
    告所犯上開強盜而擄人勒贖，與連續普通傷害罪及連續以不
    正方法由自動付款設備取得他人之物罪間，有方法結果之牽
    連關係，應依修正前刑法第55條之規定，從一重之強盜而擄
    人勒贖罪處斷。末查，被告乙○○前因妨害自由、重利及懲
    治盜匪條例案件，經法院分別判處有期徒刑5月、1年2月及9
    年確定，嗣經法院裁定定其應執行有期徒刑10年5月確定後
    ，入監服刑至90年5月3日始因縮短刑期假釋付保護管束出監
    ，迄94年4月22日因假釋付保護管束期滿，假釋未經撤銷而
    執行完畢，有臺灣高等法院被告前案紀錄表1份在卷可稽，
    茲被告乙○○於5年以內再故意犯本件有期徒刑以上之罪，
    不論依修正前之刑法第47條，或修正後之刑法第47條第1項
    之規定，均構成累犯，對被告而言，並無有利或不利之情形
    ，自不生新舊法比較之問題，應依修正前刑法第47條之規定
    ，除法定刑死刑、無期徒刑依法不得加重外，其餘部分應加
    重其刑。爰審酌被告乙○○素行不良，前有妨害自由、重利
    及懲治盜匪條例等刑事前案紀錄，堪認其品行不佳，其於擄
    人勒贖過程中雖非與范嘉驊基於主導地位，但惡性仍屬重大
    ，惟與范嘉驊係基於主導地位，惡性仍有所區別；又被告等
    人強盜而擄人勒贖犯行，實際取得之現金為66萬3千元，除
    對告訴人的財產法益造成相當的危害外，另強盜而擄人勒贖
    過程中復有為傷害告訴人之行為，對告訴人的身體、行動自
    由及心理均造成重大之危害，幸被告乙○○於偵查中及本院
    審理時均坦承犯行，犯後態度尚稱良好，暨衡量另案被告郭
    豐源經法院判處有期徒刑10年6月確定之刑度等一切情狀，
    量處如主文所示之刑示懲。至公訴人求處被告有期徒刑12年
    6 月，尚嫌過重，附此敘明。
據上論斷，應依刑事訴訟法第299條第1項前段，刑法第2條第1項
前段、第28條、第332條第2項第3款、第277條第1項、第339條之
2第1項，修正前刑法第55條、第56條、第47條，罰金罰鍰提高標
準條例第1條前段，判決如主文。
中　　華　　民　　國　　96　　年　　4 　　月　　24　　日
               刑事第十三庭  審判長  法　官   李秋娟
                                     法　官   黃裕仁
                                     法　官   許月馨
上列正本證明與原本無異。
如不服本判決，應於送達後10日內向本院提出上訴狀（須附繕本
），上訴於臺灣高等法院臺中分院。
中　　華　　民　　國　　96　　年　　4 　　月　　24　　日
                                     書記官　 黃美雲
附論罪科刑法條
刑法第332條第2項第3款：
犯強盜罪而有下列行為之一者，處死刑、無期徒刑或十年以上有
期徒刑：
三  擄人勒贖者。
刑法第339條之2第1項：
意圖為自己或第三人不法之所有，以不正方法由自動付款設備取
得他人之物者，處三年以下有期徒刑、拘役或一萬元以下罰金。
附表：
┌─┬──────┬──────────┬────┬───────┐
│編│銀行名稱、  │金融卡卡號          │金額(新 │提款地點、次數│
│號│金融卡名稱  │                    │臺幣/元)│              │
├─┼──────┼──────────┼────┼───────┤
│一│國泰世華銀行│00000000-00000000   │100,000 │臺中市○○路13│
│  │            │                    │        │5號，分5次盜領│
├─┼──────┼──────────┼────┼───────┤
│二│國泰世華銀行│00000000-00000000   │ 40,000 │臺中市○○○路│
│  │            │                    │        │2段196號，分2 │
│  │            │                    │        │次盜領        │
├─┼──────┼──────────┼────┼───────┤
│三│國泰世華銀行│000-00-000000-0     │ 60,000 │臺中市○○路13│
│  │            │                    │        │5號，分2次盜領│
├─┼──────┼──────────┼────┼───────┤
│四│中國信託    │0000-0000-0000-0000 │140,000 │南投縣國姓鄉國│
│  │Wish溫心卡  │繳款帳號000000000000│        │姓村中興路301 │
│  │            │                    │        │號，分6次盜領 │
├─┼──────┼──────────┼────┼───────┤
│五│台新銀行    │0000-00-0000000-0   │200,000 │臺中市○○○路│
│  │StoryCard   │                    │        │1段308號，於94│
│  │            │                    │        │年11月25、26日│
│  │            │                    │        │各盜領5次     │
├─┼──────┼──────────┼────┼───────┤
│六│中華商銀    │000-00-000000-000   │ 35,000 │臺中市○○路3 │
│  │麥克現金卡  │                    │        │段230號，分2次│
│  │            │                    │        │盜領          │
├─┼──────┼──────────┼────┼───────┤
│七│大眾銀行    │000-00-000000-0     │  8,000 │臺中市○○路3 │
│  │Much卡      │                    │        │段241號，分2次│
│  │            │                    │        │盜領          │
├─┼──────┼──────────┼────┼───────┤
│八│玉山銀行    │00-000000-000       │ 30,000 │臺中市○○路66│
│  │金融卡      │                    │        │號，分2次盜領 │
├─┼──────┼──────────┼────┼───────┤
│九│萬泰銀行    │000-000000000       │ 10,000 │臺中市○○路96│
│  │喬治瑪莉卡  │                    │        │之1號，盜領1次│
├─┼──────┼──────────┼────┼───────┤
│十│臺北商銀    │0000000000000-00    │ 40,000 │臺中市○○○路│
│  │Gaga現金卡  │                    │        │2段22之20號， │
│  │            │                    │        │分3次盜領     │
└─┴──────┴──────────┴────┴───────┘
